臺灣橋頭地方法院刑事判決
　　　　　　　　　　　　　　　　　　　109年度交訴字第81號
公　訴　人　臺灣橋頭地方檢察署檢察官
被　　　告　吳正修


選任辯護人　楊朝鈞律師
被　　　告　李滿堂


上列被告因公共危險等案件，經檢察官提起公訴（109 年度偵字
第8452號、109 年度偵字第9493號、109 年度調偵字第494 號）
，本院判決如下：
    主  文
吳正修駕駛動力交通工具發生交通事故，致人傷害而逃逸，處有
期徒刑拾月。
吳正修、李滿堂被訴過失傷害部分，公訴不受理。
    事  實
一、吳正修（過失傷害部分另為公訴不受理）於民國109 年2 月
    15日13時42分許，騎乘車牌號碼000-0000號普通重型機車，
    沿高雄市路竹區竹南街41巷由東往西方向行駛，行經該路段
    7 號（東側約80公尺處）時，本應注意在未劃分向線或分向
    限制線之道路，應靠右行駛，亦應注意會車相互之間隔不得
    少於半公尺，而依當時日間自然光線、路面鋪裝柏油、乾燥
    、無缺陷、無障礙物等情形，並無不能注意之情事，竟疏未
    注意及此，適有李滿堂（過失傷害部分另為公訴不受理）騎
    乘車牌號碼000-000 號普通重型機車，沿同路段對向行駛至
    該處，亦疏未注意上開情事，雙方貿然會車，因而發生碰撞
    均人車倒地，李滿堂因而受有左手橈尺骨骨折、顏面挫擦傷
    、下唇挫擦傷、四肢多處挫擦傷之傷害，吳正修因而受有頭
    部鈍傷併左眉撕裂傷4 公分及下巴撕裂傷2 公分、臉部、雙
    手、雙膝、左踝等多處挫傷及擦傷、硬膜上出血之傷害。詎
    吳正修明知其已駕車肇事致人受傷，竟基於肇事逃逸之犯意
    ，未採取救護或其他必要措施，亦未留下年籍資料及任何聯
    絡方式，即逕自離開現場。嗣經警據報到場處理，始循線查
    悉上情。
二、案經李滿堂訴由高雄市政府警察局湖內分局報告臺灣橋頭地
    方檢察署檢察官偵查起訴。
    理  由
壹、被告吳正修有罪部分
一、程序方面
  ㈠按被告以外之人於審判外之言詞或書面陳述，屬傳聞證據，
    原則上不得作為證據；惟按被告以外之人於審判外之陳述，
    雖不符刑事訴訟法第159 條之1 至第159 條之4 之規定，而
    經當事人於審判程序同意作為證據，法院審酌該言詞陳述或
    書面陳述作成時之情況，認為適當者，亦得為證據，刑事訴
    訟法第159 條第1 項、第159 條之5 第1 項分別定有明文。
    查本判決所引用屬於傳聞證據之部分，均已依法踐行調查證
    據程序，且檢察官及被告、辯護人於本院審理時，除下列有
    爭執證據能力之證據外，均明示同意有證據能力（見交訴卷
    第225 頁），基於尊重當事人對於傳聞證據之處分權，及證
    據資料愈豐富愈有助於真實發現之理念，本院審酌該等證據
    作成時情況，並無違法取證之瑕疵，且無顯不可信之情形，
    以之作為證據應屬適當，自均有證據能力。
  ㈡被告及其辯護人爭執證人李滿堂109 年2 月15日道路交通事
    故談話紀錄表、警詢時之供述及偵訊中未經合法具結所為之
    陳述（見交訴字卷第272 、279 頁），均係被告以外之人於
    審判外之言詞陳述等情，因無例外得作為證據之情形，依刑
    事訴訟法第159條第1項之規定，不得作為本案裁判基礎之證
    據。
二、實體方面
  ㈠認定犯罪事實所憑之證據及理由
    訊據被告吳正修固不否認有於上開時地與李滿堂所騎乘之機
    車發生碰撞，李滿堂因該車禍事故受有上開傷害，其事故後
    知其駕車肇事致人受傷，亦未留下年籍資料及任何聯絡方式
    ，即逕自離開現場等情，惟矢口否認有何肇事逃逸之犯行，
    辯稱：事故當時我往右閃避，係李滿堂未減速慢行自行煞車
    倒地朝我滑行，我閃避不及李滿堂機車勾到我機車車牌左上
    角。事故後我因為受傷，手機壞掉不能報警，我要走回附近
    不到100公尺的公司，請我哥哥吳忠信叫救護車並到現場看
    一下，並叫我朋友張勝貴、趙宏榮送我就醫云云（見交訴卷
    第113-116頁），經查：
  ⒈被告上揭不爭執之事實，核與告訴人李滿堂於本院審理時證
    述大致相符（交訴卷第261-269 頁），並有李滿堂光雄長安
    醫院109 年3 月2 日診斷證明書（警一卷第15頁）、高雄市
    政府警察局湖內分局109 年2 月15日道路交通事故現場圖、
    道路交通事故調查報告表㈠㈡-1（警一卷第23、25-28 頁）
    、高雄市政府警察局道路交通事故照片相片黏貼紀錄表（警
    一卷第37-41 頁）、高雄市政府警察局109 年10月16日高市
    警勤字第10936902200 號函暨高雄市政府警察局勤務指揮中
    心受理110 報案紀錄單及光碟（審交訴第55-58 頁）、報案
    錄音光碟本院110 年1 月22日勘驗筆錄（交訴卷第119 頁）
    、高雄市政府消防局110 年2 月4 日高市消防指字第110306
    84700 號函暨109 年2 月15日緊急救護案件紀錄表及救護紀
    錄表（交訴卷第127-131 頁）等在卷可資參照，此部分事實
    應先堪認定。
  ⒉被告係過失肇事之事實
  ①依證人李滿堂於審理時證稱：我當時騎車行經上開事故地點
    時，是個轉彎處，應該是我與被告雙方沒有保持安全車距，
    當下看到對方的時候已經撞上，是被告的右前方車頭與我左
    前方車頭撞發生碰撞，並不是我自己煞車後人車倒地滑行去
    勾到被告機車等語（交訴卷第261-263 頁），核以本件車禍
    事故發生雙方機車倒地後，道路南、北側分別留有李滿堂機
    車行向與被告機車行向之刮地痕，兩車所留下之刮地痕均鄰
    近道路中央，且兩車刮地痕之起始位置相當等情，有上開道
    路交通事故現場圖可資參照，足見被告吳正修與告訴人之機
    車發生碰撞之際，兩車碰撞位置應接近道路中央，均未靠右
    行駛，且兩車碰撞後應隨即同時倒地，兩車刮地痕始會在相
    當之位置起始各自往前延伸，自堪佐證李滿堂前開證述本件
    車禍事故係其等未保持安全車距，因雙方車頭發生碰撞等語
    ，是被告於本案事故發生之時，未靠右行駛，亦未保持適當
    之會車間隔等情應堪認定。
  ②⑴被告雖以前詞置辯，然李滿堂機車若係先自行滑行，滑至
    被告機車最末車身位置，始勾到被告機車車牌致被告機車倒
    地滑行，則李滿堂機車產生之刮地痕應至少超過被告1 個機
    車車身以上，且被告機車在遭李滿堂機車勾到車牌倒地後所
    產生之刮地痕跡，應會有與李滿堂機車倒地產生之刮地痕有
    平行重疊之情形，然雙方之刮地痕卻反於相當位置起始，顯
    與被告所辯情形不合。⑵至被告之辯護人固為被告辯稱：兩
    車車頭未有明顯碰撞凹陷痕跡，顯見兩車未發生碰撞云云（
    見交易卷第286 頁），然本案事故發生地點為一轉曲車道，
    有上開現場圖可參，衡情，兩車於過彎之際，機車於一定車
    速下因過彎而重心偏移，於此偏移之際，機車碰撞力道無須
    過大，機車即可能因而外來之碰撞力道倒地滑行，再觀諸本
    案兩車碰撞倒地後，均有產生一定長度之刮地痕，亦可認兩
    車並非完全正面對撞，是兩車車頭未有明顯之凹陷痕跡，尚
    與常情無違，無從以推認證人李滿堂所述不足採信，是被告
    吳正修之辯護人所辯，亦不足為被告有利之認定。
  ③按汽車在未劃分向線或分向限制線之道路，應靠右行駛；汽
    車會車相互之間隔不得少於半公尺，道路交通安全規則第95
    條第1 項前段、第100 條第5 款訂有明文。被告吳正修考領
    有普通重型機車駕駛執照，業據其於警詢中供承不諱（警一
    卷第5 頁），其騎乘機車上路，自應注意前揭規定。而依當
    時情形，天候晴，有日間自然光線，路面鋪裝柏油、乾燥、
    無缺陷，亦無障礙物，並無不能注意之情事，有上開道路交
    通事故調查報告表㈠在卷可憑，其竟疏未遵守前揭規定，未
    靠右行駛，並保持適當之會車距離，即貿然會車，被告之駕
    駛行為，自有過失。此外，本件經送請高雄市政府交通局車
    輛行車事故鑑定委員會鑑定結果，亦認為被告吳正修與李滿
    堂2 人，會車未保持適當間隔同為肇事原因，有該鑑定委員
    會鑑定意見書（見交訴卷第133-136 頁）在卷可參。又被告
    吳正修之過失行為既造成2 車發生碰撞，李滿堂因而人、車
    倒地受有前揭傷害，則被告吳正修之過失行為與李滿堂所受
    之傷害間，即有相當因果關係。至李滿堂雖就本案車禍事故
    同有與被告相同之疏失而同為肇事原因，然此僅涉及李滿堂
    就本件事故應否負過失責任之認定，尚不得因此即認被告吳
    正修就本案事故毋庸負過失責任，附此敘明。
  ⒊被告肇事逃逸之事實
  ①⑴按刑法第185 條之4 所謂「逃逸」係指離開事故現場而逸
    走之行為，駕駛人於發生交通事故致人死傷時，應有在場之
    義務，至於駕駛人對於事故發生有無過失、被害人是否處於
    無自救力狀態、所受傷勢輕重，則非所問。交通事故駕駛人
    雖非不得委由他人救護，然仍應留置現場等待或協助救護，
    並確認被害人已經獲得救護，或無隱瞞而讓被害人、執法人
    員或其他相關人員得以知悉其真實身分、或得被害人同意後
    始得離去，倘若不然，駕駛人不履行停留現場之義務而逕自
    離去（包含離去後折返卻未表明肇事者身分），自屬違反誡
    命規範而構成逃逸（最高法院110 年台上字第613 號判決意
    旨參照）。⑵依證人李滿堂於審理時證稱：事故後救護車來
    我才醒過來，附近住戶幫我報案的先生也在場，到我坐上救
    護車離開前，除了救護人員、幫我報案的人外，沒有其他人
    過來幫忙處理，我也沒有看到被告吳正修的哥哥吳正忠，當
    時我也不知道肇事者是誰，我知道肇事者是被告吳正修的時
    間我忘記了，但是直到警方幫我做筆錄時我也不知道肇事者
    的資訊與姓名等語（見交訴卷第264-266、268-269頁）。是
    被告吳正修既知悉本案車禍事故已造成李滿堂受傷，竟離開
    事故現場而逸走，未留置現場等待或協助救護，並確認李滿
    堂是否已經獲得救護，且未讓被害人、執法人員或其他相關
    人員得以知悉其真實身分或取得被害人同意後再行離去，其
    於本案車禍事故後，有逃逸之行為，自堪認定。
  ②被告吳正修雖辯稱：事故受傷後手機毀損無法報警，其要走
    回附近公司求救，並有請其兄吳忠信叫救護車並到現場察看
    後，請其友人張勝貴、趙宏榮送其就醫云云；被告吳正修之
    辯護人另為被告主張：被告離開現場之行為應屬緊急避難云
    云（交訴卷第286 、297 號），惟查：
  ⑴證人吳忠信於審理時證稱：被告發生本案車禍當天，是他朋
    友張勝貴、趙宏榮載他回材料行店門口，被告吳正修跟我說
    那邊有車禍，叫我叫救護車，之後我走過去現場，救護車已
    經到了把受傷的另外1 個人載走，警察也在現場處理，我就
    沒叫救護車也沒有報案，之後被告吳正修朋友載他去醫院時
    ，我有打微信電話給被告吳正修，關心他請他趕快去醫院等
    語（交訴卷第249、251-252、257-258頁）。參以，被告至
    奇美醫院就診之際，手部仍緊握手機之情，有被告該醫院病
    歷資料所附受傷勢照片可資參照及病歷資料（交訴卷第45、
    47、63頁）。可見被告於事故後手機並未損壞，其兄吳忠信
    尚得以通信軟體與其聯繫，且如其手機業已損壞而毫無通訊
    功能，實無於受傷甚重接受急診之際，仍緊握毀壞物品之必
    要，是被告辯稱其因手機損壞無法報警或叫救護車云云，顯
    係事後卸責之詞；又被告縱於回至材料行，有委請其兄叫救
    護車，然車禍事故發生被告未即時報警、叫救護車等救護行
    為，其逕行離開現場至吳忠信到場時，車禍事故對李滿堂所
    造成之傷勢已損失相當之救護時機，吳忠信到場時李滿堂亦
    已因其他人之報案及叫救護車等行為而獲救援，被告此部分
    行為，對於車禍事故傷害擴大之防止，未產生任何實質救護
    之效果，自不足以之為被告有利之認定。
  ⑵又證人張勝貴、趙宏榮固均到庭證稱其等在路上巧遇受傷之
    被告，因而載送被告返家，被告有委請其兄吳忠信處理車禍
    事故並由其2 人載送被告至醫院就醫等語（交訴卷第228-23
     2、240-241 頁），然此均無解於被告事故後未為救護等必
    要行為已逕行逃離事故現場，以及其嗣後委請其兄之作為亦
    未產生實質救護之效果等情；另證人趙宏榮審理時固另證稱
    ：我送被告到醫院時，有主動打電話給吳忠信，因為被告手
    機壞掉，他身上也沒有手機云云（交訴卷第247 頁），然此
    與證人吳忠信證稱：我沒有張勝貴、趙宏榮的微信或電話號
    碼，我跟他們不熟等語（交訴卷第259-260 頁），已有矛盾
    ，亦與被告上開手持手機之受傷照片不符，自均不足為報告
    有利之認定。
  ⑶又所謂緊急避難，係因避免自己或他人生命、身體、自由、
    財產之緊急危難而出於不得已之行為，刑法第24條1 項前段
    定有明文。被告於事故後固然受傷，尚非不得先留下己身之
    年籍資料及聯絡方式，報警或叫救護車後一併與李滿堂就醫
    ，其逕行離開現場，已難謂其逃逸行為係出於不得已之行為
    ，況被告於事故發生後，尚能自行步行返回自家材料行，並
    遠從高雄市路竹區至臺南市永康區之奇美醫院就醫，被告就
    醫之時亦能自行步入醫院之事實，亦有奇美醫院病歷所負之
    急診護理紀錄可佐（交訴卷第73頁），更顯見被告當時受傷
    之情形，並未有何緊急之情形，是被告吳正修之辯護人此部
    分主張顯不足採。
  ⒋綜上所述，被告吳正修因前揭過失發生交通事故導致李滿堂
    受傷，其明知此情竟未為任何救護行為及逕自離開現場，其
    肇事逃逸之犯行，事證明確應可認定，應依法論罪科刑。
㈡論罪科刑
  ⒈按行為後法律有變更者，適用行為時之法律。但行為後之法
    律有利於行為人者，適用最有利於行為人之法律，刑法第2
    條第1 項定有明文。查被告行為後，刑法第185 條之4 業於
    110 年5 月21日修正，並於同年月28日公布，於同年月30日
    施行，修正前刑法第185 條之4 規定：「駕駛動力交通工具
    肇事，致人死傷而逃逸者，處一年以上七年以下有期徒刑。
    」，修正後該條文規定：「駕駛動力交通工具發生交通事故
    ，致人傷害而逃逸者，處六月以上五年以下有期徒刑；致人
    於死或重傷而逃逸者，處一年以上七年以下有期徒刑。犯前
    項之罪，駕駛人於發生交通事故致人死傷係無過失者，減輕
    或免除其刑。」。經比較被告本案犯行所構成之修正前刑法
    第185 條之4 與修正後刑法第185 條之4 第1 項前段規定結
    果，自以修正後刑法第185 條之4 第1 項前段規定較有利於
    被告，依刑法第2 條第1 項但書之規定，本案應適用修正後
    刑法第185 條之4 第1 項前段規定論處。是核被告吳正修所
    為，係犯刑法第185 條之4 第1 項前段之駕駛動力交通工具
    發生交通事故，致人傷害而逃逸罪。
  ⒉被告吳正修前因公共危險案件，經本院以108 年度交簡字第
    842 號判決判處有期徒刑2 月，併科罰金新臺幣20,000元確
    定，有期徒刑部分於108 年7 月17日易科罰金執行完畢，有
    被告臺灣高等法院被告前案紀錄表可查（交訴字卷第15頁）
    ，是被告受有期徒刑執行完畢後，5 年內故意再犯本案之罪
    ，為累犯。至司法院釋字第775 號解釋，依解釋文及理由之
    意旨，係指構成累犯者，不分情節，一律加重最低本刑，於
    不符合刑法第59條所定要件之情形下，致生行為人所受之刑
    罰超過其所應負擔罪責之個案，不符罪刑相當原則、比例原
    則。於此範圍內，在修正前，為避免發生上述罪刑不相當之
    情形，法院就該個案應裁量是否加重最低本刑；依此，該解
    釋係指個案應量處最低法定刑、又無法適用刑法第59條在內
    減輕規定之情形，法院應依此解釋意旨裁量不予加重最低本
    刑（最高法院108 年度台上字第338 號刑事判決意旨參照）
    ，而本件被告犯罪情節，並無上開解釋所指罪刑不相當之情
    事，爰依上揭規定，依法加重其刑。
  ⒊爰審酌被告騎乘機車疏未遵守道路交通規則，肇致本件車禍
    ，並使告訴人李滿堂受有前開傷害後，竟未報警處理或為其
    他即時救護之行為，亦未等待警方前往處理事故以釐清責任
    ，即逕行逃逸，顯然缺乏尊重用路人身體健康、生命安全及
    法治觀念，所為殊屬不該；並衡酌被告事後飾詞否認犯行，
    及業與告訴人李滿堂成立調解，有本院110 年8 月11日刑事
    審查庭刑事案件移付調解簡要紀錄暨調解筆錄（交訴卷P177
    -180頁）可參等犯後態度，兼衡被告於審理時自陳大學畢業
    之智識程度，目前與父母一起工作從事送貨，月收入約新臺
    幣4 萬元（見交訴卷第285 頁）等一切情狀，量處如主文第
    1 項所示之刑。
貳、公訴不受理部分：
一、公訴意旨略以：被告吳正修於109 年2 月15日13時42分許，
    騎乘車牌號碼000-0000號普通重型機車，沿高雄市路竹區竹
    南街41巷由東往西方向行駛，行經該路段7 號（東側約80公
    尺處）時，本應注意車前狀況，並隨時採取必要之安全措施
    ，且應注意在未劃分向線或分向限制線之道路，應靠右行駛
    ，亦應注意汽車在未劃有分向標線之道路交會時，應減速慢
    行，會車相互之間隔不得少於半公尺，而依當時情形，並無
    不能注意之情事，竟疏未注意及此，未注意前方車輛行駛動
    態、未靠右行駛、未保持適當間隔即貿然會車，適有被告李
    滿堂騎乘車牌號碼000-000 號普通重型機車，沿同路段對向
    行駛至該處，本應注意車前狀況，並隨時採取必要之安全措
    施，且應注意在未劃分向線或分向限制線之道路，應靠右行
    駛，亦應注意汽車在未劃有分向標線之道路交會時，應減速
    慢行，會車相互之間隔不得少於半公尺，而依當時情形，並
    無不能注意之情事，竟亦疏未注意及此，未注意前方車輛行
    駛動態、未靠右行駛、未保持適當間隔即貿然會車，雙方因
    而發生碰撞，致雙方人車倒地，被告即告訴人李滿堂因而受
    有左手橈尺骨骨折、顏面挫擦傷、下唇挫擦傷、四肢多處挫
    擦傷之傷害，被告即告訴人吳正修因而受有頭部鈍傷併左眉
    撕裂傷4 公分及下巴撕裂傷2 公分、臉部、雙手、雙膝、左
    踝等多處挫傷及擦傷、硬膜上出血之傷害，因認被告2 人均
    涉有刑法第284 條前段之過失傷害罪嫌。
二、按告訴乃論之罪，告訴人於第一審辯論終結前，得撤回其告
    訴；又告訴經撤回者，法院應諭知不受理之判決，且得不經
    言詞辯論為之，刑事訴訟法第238 條第1 項、第303 條第3
    款及第307 條定有明文。
三、本件被告吳正修、李滿堂因過失傷害案件，經檢察官提起公
    訴，認被告2 人係涉犯刑法第284 條前段之過失傷害罪嫌，
    依同法第287 條前段之規定須告訴乃論。茲據告訴人即被告
    2 人於本院審理中，達成調解，並具狀聲請撤回告訴，有本
    院上開調解筆錄及110 年8 月11日撤回告訴暨刑事陳訴狀2
    份（交訴卷第181 、183 頁）在卷可憑，揆諸前開說明，爰
    不經言詞辯論，逕為諭知不受理之判決。
據上論斷，應依刑事訴訟法第299 條第1 項前段、第303 條第3
款、第307 條，判決如主文。
本案經檢察官陳麗琇提起公訴，檢察官陳登燦到庭執行職務。
中    華    民    國   110    年    10    月    14    日
                  刑事第一庭    審判長法  官  楊智守
                                      法  官  林筠
                                      法  官  陳狄建
卷證對照表：
┌──────────────────────────────────┐
│一、高雄市政府警察局湖內分局高市警湖分偵字第10970429300號，稱警一卷 │
│二、高雄市政府警察局湖內分局高市警湖分偵字第10971379700號，稱警二卷 │
│三、臺灣橋頭地方檢察署109年度偵字第3841號，稱偵一卷                 │
│四、臺灣橋頭地方檢察署109年度偵字第8452號，稱偵二卷                 │
│五、臺灣橋頭地方檢察署109年度他字第2497號，稱他字卷                 │
│六、臺灣橋頭地方檢察署109年度調偵字第494號，稱調偵卷                │
│七、臺灣橋頭地方法院109年度審交訴字第182號，稱審交訴卷              │
│八、臺灣橋頭地方法院109年度交訴字第81號，稱交訴卷                   │
└──────────────────────────────────┘
以上正本證明與原本無異。
如不服本判決應於收受送達後20日內向本院提出上訴書狀，並應
敘述具體理由；如未敘述上訴理由者，應於上訴期間屆滿後20日
內向本院補提理由書（均須按他造當事人之人數附繕本）「切勿
逕送上級法院」。
中    華    民    國   110    年    10    月    14    日
                                      書記官  謝怡貞
附錄本案論罪科刑法條全文：
中華民國刑法第185條之4
駕駛動力交通工具發生交通事故，致人傷害而逃逸者，處 6 月
以上 5 年以下有期徒刑；致人於死或重傷而逃逸者，處 1 年以
上 7 年以下有期徒刑。
犯前項之罪，駕駛人於發生交通事故致人死傷係無過失者，減輕
或免除其刑。